臺灣高等法院民事裁定　　　　　　　　 100年度抗字第1441號
抗　告　人　台新國際商業銀行股份有限公司
法定代理人　蔡榮棟
上列抗告人因與相對人葉錦祥間聲請假處分事件，對於中華民國
100年9月7日臺灣板橋地方法院100年度全字第207號所為裁定提
起抗告，本院裁定如下：
    主  文
抗告駁回。
抗告費用由抗告人負擔。
    理  由
一、按債權人就金錢請求以外之請求，欲保全強制執行者，得聲
    請假處分；假處分，非因請求標的之現狀變更，有日後不能
    強制執行，或甚難執行之虞者，不得為之，民事訴訟法第53
    2條定有明文。次按請求及假處分之原因應釋明之，債權人
    就請求及假處分之原因釋明如有不足，而債權人陳明願供擔
    保或法院認為適當者，法院得定相當之擔保，命供擔保後為
    假處分，此觀民事訴訟法第533條準用同法第526條第1、2項
    規定即明。是聲請假處分，就請求及假處分之原因，債權人
    應先予釋明，至使法院信其請求及假處分之原因大致為適當
    始可；僅於其釋明不足時，法院為補強計，於債權人陳明就
    債務人可能遭受之損害願供擔保並足以補釋明之不足，始得
    命供擔保後為假處分，非謂法院於債權人未為釋明，僅陳明
    願供擔保時，即得為命提供擔保之假處分裁定。又因釋明而
    應提出之性質上能即時調查之證據，係指當事人於釋明其事
    實上之主張時，應同時提出性質上可供法院隨時進行調查之
    證據而言，故當事人如未同時提出供釋明用之證據，法院自
    無裁定限期命其補正之必要。
二、本件抗告人聲請及抗告意旨略以：第三人池秋美於民國85年
    1月5日偕同第三人葉錦發為連帶保證人向大安商業銀行借款
    新臺幣（下同）400萬元，惟自86年9月起未依約繳付本息。
    嗣大安商業銀行已與伊合併，由伊為存續公司，乃向法院聲
    請強制執行拍賣擔保品後，尚餘本金150萬6034元及自87年6
    月17日起之利息未獲清償（下稱為系爭債務）。伊因而聲請
    執行拍賣葉錦發所有坐落新北市○○區○○段295、296地號
    土地應有部分各1/2及其上同段47建號建物（門牌號碼新北
    市蘆洲區○○○路137巷25號）應有部分1/2（下合稱為系爭
    不動產）。然因系爭不動產於87年3月7日為相對人設定擔保
    債額金額為1000萬元之普通抵押權（下稱為系爭抵押權），
    經法院以拍賣無實益駁回伊強制執行之聲請。葉錦發既以系
    爭不動產設定抵押借款1000萬元，卻未清償系爭債務，反避
    債失聯，足認系爭抵押權係為逃避伊追索而虛偽設定。伊已
    對相對人提出確認系爭抵押權及所擔保債權不存在之民事訴
    訟，恐相對人於得知伊之訴追行為後，將系爭抵押權再行移
    轉、讓與或為其他處分，增加訴後求償之難度，願供現金或
    96年度乙類第一期中央政府建設公債為擔保以代釋明之不足
    ，請准禁止相對人就系爭抵押權為移轉、轉讓及其他一切處
    分行為之假處分；如認釋明不足，亦應命伊於限期內補正釋
    明之欠缺等語，並提出借據、原法院民事執行處通知、財政
    部函、債權憑證、池秋美及葉錦發財產資料、系爭不動產登
    記謄本、民事起訴狀（均影本；見原法院卷第9頁至第26頁
    、第31頁至第34頁）等件為憑。查上開文書資料，雖可作為
    其對第三人葉錦發保證債權存在及其主張系爭抵押權及所擔
    保債權不存在之假處分原因之釋明。然抗告人對於相對人究
    有何將系爭抵押權移轉、讓與或其他處分行為，致請求標的
    現狀變更，有日後不能強制執行或甚難執行之虞之假處分原
    因，僅泛言：相對人於得知伊提起民事訴訟，恐將系爭抵押
    權再行移轉、讓與或為其他處分云云，並未提出任何可使法
    院信其主張為真實之證據，核應屬抗告人主觀之臆測。抗告
    人就聲請假處分之原因，既未為任何釋明，依前揭說明，自
    與假處分之要件未合，且無庸命其補正，其聲請應無從准許
    。原法院駁回抗告人之聲請，並無不合。抗告意旨指摘原裁
    定不當，求予廢棄，為無理由，應予駁回。
三、據上論結，本件抗告為無理由，爰裁定如主文。
中    華    民    國  100    年    10    月    12     日
                    民事第十二庭
                        審判長法  官  吳謀焰
                              法  官  許紋華
                              法  官  李瑜娟
正本係照原本作成。
本裁定除以適用法規顯有錯誤為理由外，不得再抗告。如提起再
抗告，應於收受後10日內委任律師為代理人向本院提出再抗告狀
。並繳納再抗告費新臺幣1000元。
中    華    民    國  100    年    10    月    13     日
                              書記官  黃瑞芬